【裁判字號】    94,簡,914
【裁判日期】    950426
【裁判案由】    就業服務法
【裁判全文】
臺北高等行政法院判決
                                     94年度簡字第00914號
原      告  甲○○
被      告  臺北縣政府
代  表  人  乙○○縣長）住同.
訴訟代理人  丙○○
上列當事人間因就業服務法事件，原告不服行政院勞工委員會中
華民國94年8月19日勞訴字第0940041906號訴願決定（發文日期
：94年8月30日），提起行政訴訟。本院判決如下：
    主  文
原告之訴駁回。
訴訟費用由原告負擔。
    事實及理由
一、程序說明：
  (一)本件訴訟標的之價額在新臺幣（下同）20萬元以下，依行政
    訴訟法第229條第2項、第1項第2款規定及司法院民國（下同
    ）92年9月17日院台廳行一字第23681號令，應適用簡易程序
    ，本院並依同法第233條第1項規定，不經言詞辯論，逕行裁
    判。
  (二)原告起訴時，被告之代表人為林錫耀，嗣於訴訟中變更為乙
    ○○，茲據新任代表人具狀聲明承受訴訟，核無不合，應予
    准許。
二、事實概要：
    原告前經行政院勞工委員會以93年5 月3 日勞職外字第0930
    521887號函及同年月5 日勞職外字第0930567622號函核准聘
    僱越南籍看護工NGUYEN THI DIU君（女，護照號碼：A00000
    00A ，下稱N 君）從事照顧其父親邱玉麟。嗣受看護人邱玉
    麟於93年9 月15日死亡，經行政院勞工委員會以93年11月15
    日勞職外字第0930635079號函通知原告需於30日內辦理外籍
    勞工離境或轉換事宜（93年11月22日送達），惟原告未依規
    定辦理，嗣經行政院勞工委員會再以94年3 月8 日勞職外字
    第0940898886號函廢止N 君之聘僱許可（94年3 月10日送達
    ），原告仍持續聘僱外籍看護工N 君從事照顧其母親邱李貞
    妹之工作，案經被告所屬警察局中和分局於94年3 月21日查
    獲，該分局遂以94年4 月12日北縣警中外字第0940015689號
    函移由被告處理，經被告審查屬實，依就業服務法第57條第
    1 款及第63條第1 項規定，以94年6 月23日北府勞動字第09
    40461600號違反就業服務法罰鍰處分書（下稱原處分）處原
    告罰鍰15萬元。原告不服，提起訴願遭決定駁回後，遂提起
    行政訴訟。
三、原告主張：原告於94年3 月10日收到行政院勞工委員會94年
    3 月8 日勞職外字第0940898886號函後，即於送達14日內申
    請辦理轉換雇主，惟被告所屬警察局中和分局卻於上開行政
    院勞工委員會94年3 月8 日勞職外字第0940898886號函所定
    14日期間屆滿前（至94年3 月24日止）之94年3 月21日逕至
    原告住所搜查，並非適法；原告嗣經行政院勞工委員會以94
    年4 月1 日勞職外字第0940805371號函核准轉換雇主，核准
    期間為94年3 月24日至95年6 月10日，原告於上開行政院勞
    工委員會94年3 月8 日函所定送達後14日內辦理申請獲准，
    並無不法行為。惟被告所屬警察局中和分局卻逕以違反就業
    服法移由被告處分，且該分局作成訊問筆錄時間為94年4 月
    6 日，及原處分所依據該分局94年4 月12日北縣警中外字第
    0940015689號函，均係作成於上開行政院勞工委員會94年4
    月1 日核准函之後；原告之父母均患有重大疾病，於91年以
    母親邱李貞妹提出申請並獲准聘僱越南看護工1 名至93年1
    月31日。嗣於93年5 月再以父親邱玉麟名義申請聘僱N 君獲
    准，後父親往生後，因原告不知法令，亦不知要辦理轉換新
    雇主等情，而仍留下N 君在苗栗鄉下照顧病重母親李貞妹，
    難謂係指派為他人工作；另原告於被告所屬警察局中和分局
    未說明94年3 月10日前N 君之薪資由原告支付，惟同年月11
    日後，為等候聘僱核准函，並未給予薪資，有薪資表可證；
    又因外勞與雇主皆非熟法之人，故於警局談話筆錄未將照護
    時間點區別為（93年）9 月15日至（94年）3 月10日、（94
    年）3 月10日至（同年）3 月21日；而作成筆錄時（94年4
    月6 日），因行政院勞工委員會已核准在案，雙方認知上確
    有照顧與支付之行為，如警方詢問時明確告知其間之差異，
    必會有不同之回答，故談話筆錄之正確性有待評估。據此，
    依行政訴訟法第4 條第1 項規定，求為判決撤銷訴願決定及
    原處分云云。
四、被告則以：原告前經行政院勞工委員會以93年5 月3 日勞職
    外字第0930521887號函及同年月5 日勞職外字第0930567622
    號函核准聘僱越南籍看護工N 君，從事照顧其父親邱玉麟。
    嗣受看護人邱玉麟於93年9 月15日死亡，經行政院勞工委員
    會以93年11月15日勞職外字第0930635079號函通知原告需於
    30日內辦理外籍勞工離境或轉換事宜（93年11月22日送達）
    ，惟原告未依規定辦理，嗣經行政院勞工委員會再以94 年3
    月8 日勞職外字第0940898886號函廢止N 君之聘僱許可（94
    年3 月10日送達），原告仍持續聘僱外籍看護工N 君從事照
    顧其母親邱李貞妹之工作，案經被告所屬警察局中和分局於
    94年3 月21日查獲，該分局遂以94年4 月12日北縣警中外字
    第0940015689號函移由被告處理，經被告審查屬實，原處分
    予以處罰，並無違誤，求為判決駁回原告之訴等語。
五、按就業服務法第42條規定：「為保障國民工作權，聘僱外國
    人工作，不得妨礙本國人之就業機會、勞動條件、國民經濟
    發展及社會安定。」第43條規定：「除本法另有規定外，外
    國人未經雇主申請許可，不得在中華民國境內工作。」第57
    條第1 款規定：「雇主聘僱外國人不得有下列情事：一、聘
    僱未經許可、許可失效或他人所申請聘僱之外國人。…」第
    63條第1 項規定：「違反…第57條第1 款…規定者，處新臺
    幣15萬元以上75萬元以下罰鍰。」
六、原告前經行政院勞工委員會以93年5 月3 日勞職外字第0930
    521887號函及同年月5 日勞職外字第0930567622號函核准聘
    僱越南籍看護工N 君從事照顧其父親邱玉麟，嗣受看護人邱
    玉麟於93年9 月15日死亡，經行政院勞工委員會以93年11月
    15 日 勞職外字第0930635079號函通知原告需於30日內辦理
    外籍勞工離境或轉換事宜（93年11月22日送達），惟原告未
    依規定辦理，嗣經行政院勞工委員會再以94年3 月8 日勞職
    外字第0940898886號函廢止N 君之聘僱許可（94年3 月10日
    送達），經被告所屬警察局中和分局於94年3 月21日查獲原
    告仍持續聘僱外籍看護工N 君從事照顧其母親邱李貞妹之工
    作。上開事實有行政院勞工委員會以93年5 月3 日勞職外字
    第0930521887號函、同年月5 日勞職外字第0930567622號函
    、94年3 月8 日勞職外字第0940898886號函、同年4 月1日
    勞職外字第0940805371號函、同年6 月16日勞職外字第0940
    024867B 號函、N 君之外勞居留資料查詢附原處分卷、戶籍
    謄本、邱玉麟之死亡證明書附本院卷可稽，堪認屬實。
七、本件之爭執，在於行政院勞工委員會94年3 月8 日勞職外字
    第0940898886號函廢止N 君之聘僱許可後，原告是否仍持續
    聘僱外籍看護工N 君從事照顧其母親邱李貞妹之工作？是否
    違法？經查：
  (一)原告於被告所屬警察局中和分局之偵訊筆錄陳稱：「（問：
    原受看護人邱玉麟已於93年9 月15日辦理死亡登記，為何至
    今已逾6 個餘月未見辦理轉出或承接之手續？你是否有與仲
    介公司簽訂解聘書及轉出書？）我想再留任該名外勞，所有
    事物都交由仲介全權處理，我沒有想太多。」、「（問：為
    何於94年3 月24日仲介公司又幫你辦理接續越南籍外勞N君
    的動作？自93年9 月15日至此期間你知道該外勞N 君居住於
    何處？於何處工作？）是我要留任該名外勞照顧我媽媽邱李
    貞妹。該名外勞都在我苗栗老家中照顧我媽媽邱李貞妹。」
    、「（問：於該段期間外勞N 君薪水由誰支付？）是我支付
    薪資給該名外勞。」等語，N 君於該分局訊偵訊筆錄陳稱：
    「（問：受監護人邱玉麟於93年9 月15日辦理死亡登記後至
    今你前往何處？作何事？）阿公死後原雇主留任我去苗栗照
    顧雇主的媽媽邱李貞妹。」、「（問：你照顧雇主的媽媽邱
    李貞妹期間薪資由誰給付？如何給付？）薪資由原雇主甲○
    ○持續給付。」、「（問：警方於94年3 月21日前往你工作
    地址實施檢查時，當時你在何處？）我當時在苗栗照顧雇主
    的母親邱李貞妹。」等語，及該分局94年3 月21日檢查紀錄
    單記載：「警方於上述時地出示服務證，由受檢查人陪同檢
    查，雇主甲○○坦承外勞N 君仍在其苗栗家中工作照顧其母
    親，並聲稱仲介公司正在辦理轉換雇主手續。」等語，相互
    對照以觀，原告於偵訊筆錄中對於所聘僱之N 君於合法受看
    護人邱玉麟93年9 月15日死亡後，仍持續受聘僱從事看護原
    告母親邱李貞妹之工作，至94年3 月21日被告所屬警察局中
    和分局員警到府訪查止，並不予爭執，此節與N 君筆錄及警
    方檢查紀錄單完全相符；此外，原告亦坦承於94年3 月10日
    收受行政院勞工委員會94年3 月8 日勞職外字第0940898886
    號函廢止N 君聘僱（受看護人：邱玉麟）許可。依就業服務
    法第57條第1 款規定，N 君之聘僱許可既已廢止，原告即不
    得非法聘僱許可失效之N 君從事工作，然原告自94年3 月11
    日廢止N 君聘僱（受看護人：邱玉麟）許可函生效後，至94
    年3 月21日被告所屬警察局員警到府訪查日止，期間持續聘
    僱N 君從事看護其母親邱李貞妹之工作，堪認原告已違反就
    業服務法第57條第1 款「聘僱許可失效之外國人」之規定。
  (二)原告雖於事後主張：於警方偵訊筆錄中忘記說明94年3 月11
    日後，在等候轉換聘僱許可函期間，並未給付N 君薪水云云
    ，縱原告94年3 月11日後即未給付N 君薪水，惟於違規期間
    ，原告於苗栗住宅提供N 君食宿、同時間N 君接受原告行使
    指揮監督權，於一定範圍內提供照顧原告母親邱李貞妹之對
    價性勞務，是原告與N 君間聘僱關係存在事實甚明。此部分
    原告主張並不足為其有利之認定。
  (三)至原告又主張：原告經行政院勞工委員會以94年4 月1 日勞
    職外字第0940805371號函核准轉換雇主，核准期間為94年3
    月24日至95年6 月10日，原告於上開行政院勞工委員會94年
    3 月8 日函所定送達後14日內辦理申請獲准，並無不法行為
    云云。查行政院勞工委員會以94年3 月8 日勞職外字第0940
    898886號函主旨欄已清楚載明廢止原告聘僱N 君（受監護人
    ：邱玉麟）之許可在案，原告在未獲得行政院勞工委員會核
    准轉換受監護人邱李貞妹許可之前，自不得聘僱N 君工作。
    嗣行政院勞工委員會雖以94年4 月1 日勞職外字第09408053
    71號函核准原告自94年3 月24日起接續聘僱N 君從事照顧原
    告母親邱李貞妹之工作，惟原告於N 君聘僱許可廢止日（廢
    止生效為94年3 月10日）至為警查獲日（94年3 月21日）止
    期間之聘僱行為，仍係違法行為。此部分主張亦不足採。
八、綜上所述，原告主張各節，均無可採，原處分以原告違反就
    業服務法第57條第1 款規定，依同法第63條第1 項規定，裁
    處原告15萬元之最低罰鍰，認事用法均無違誤，訴願決定遞
    予維持，亦無不合，原告仍執前詞訴請撤銷，為無理由，應
    予駁回。
九、據上論結，本件原告之訴為無理由，依行政訴訟法第98條第
    3項前段、第233條第1項，判決如主文。
中    華    民    國    95    年     4    月   26     日
                        第一庭法    官    胡方新
上為正本係照原本作成。
本件以訴訟事件所涉及之法律見解具有原則性者為限，始得於本
判決送達後20日內向本院提出上訴狀並表明上訴理由，如已於本
判決宣示後送達前提起上訴者，應於判決送達後20日內補具上訴
理由（均按他造人數附繕本），且經最高行政法院許可後方得上
訴。
中    華    民    國    95    年     4    月   26     日
                              書 記 官    陳幸潔


司法院資訊處製作；財團法人民間司法改革基金會備份。
